【裁判字號】    88,上易,3046
【裁判日期】    890126
【裁判案由】    竊盜
【裁判全文】
臺灣高等法院臺中分院刑事判決                  八十八年度上易字第三○四六號
    上  訴  人
    即  被  告  乙○○
    選任辯護人  李淵源
右上訴人因竊盜案件，不服台灣彰化地方法院八十八年度易字第一一二四號中華民國
八十八年九月二十三日第一審判決（起訴案號：台灣彰化地方法院檢察署八十八年度
偵字第五六六○號），提起上訴，本院判決如左：
    主      文
原判決撤銷。
乙○○無罪。
    理      由
一、公訴意旨略以：上訴人即被告乙○○（以下稱被告），意圖為自己不法之所有，
    自八十八年五月十日上午十一時許起至同年月十二日上午八時止，趁告訴人戊○○（以下稱告訴人）住院之際，利用抽水馬達抽乾戊○○所有位於彰化縣伸港鄉
    ○○村○○段一二四之五七號土地上（以下稱係爭土地）雙麟海釣場蓄水，竊取
    其內之價值約新台幣（下同）七十三萬元之各式魚類。因認被告涉有刑法第三百
    二十條第一項之竊盜罪嫌。
二、(一)公訴人認被告涉有右開罪嫌係以：被告雖辯稱該魚池係伊所有，租約到期，伊
    前去清理場地，並放乾池中之水，但沒有抓魚云云。然查右揭犯罪事實，業據告
    訴人指訴歷歷，核與受僱於告訴人之證人丁○○證稱：被告雖稱魚池係他所有，
    伊有告知被告租約尚未到期，並對被告說不得將魚抓走，但被告不理會伊等語相
    符。被告雖辯稱右開魚池為其所有，然係爭土地被告與告訴人間訂有租約，雙方
    約定期間至八十八年四月七日，復延期二個月，是雙方之租約期間係到八十八年
    六月七日止，有合約同意書及切結書各乙紙足憑，在此期間告訴人均有合法使用
    之權限，被告並無整地清理之理。被告雖又辯稱該合約書非其所簽訂云云，然切
    結書上之簽名確係被告親筆為之，業據被告供明在卷，是以被告知悉前開租約應
    至八十八年六月七日始為終止。再被告雖又提出照片十五紙，並辯稱：
    係告訴人自行取走池中魚類等語，然被告所提之照片拍攝日期為八十八年五月十
    七日，惟前開地點經警於八十八年五月十六日前往拍照時，該魚池內之水已被抽
    乾，且無任何魚類在其內，此有照片八幀附警卷可參，足見被告所提照片係犯後
    另行拍攝所為推卸之舉，為其論據。(二)訊據被告堅決否認有何竊盜犯行，辯稱：
    告訴人所承租之係爭土地上共有二個魚池，告訴人僅將靠西濱快速道路邊之魚池
    （以下稱路邊魚池）供人垂釣營業，而伊與告訴人約定延長租約的僅有該路邊魚
    池，至內側未靠路邊之魚池（以下稱內側魚池）則並未延長租約，而該內側魚池
    於租約到期後告訴人表示不續租，且因告訴人未給付路邊魚池延長租期之任何租
    金，伊始將內側魚池之水抽掉整理，而伊抽掉水之後該內側魚池內已經沒有魚了
    ，伊並未竊取告訴人之魚云云。
三、經查：
  (一)依警卷所附八十八年五月十六日現場照片顯示，現場魚池（按此部分照片係屬內
    側魚池）係屬已經抽乾池水之空魚池，而依被告在偵查中所提出隔日即八十八年
    五月十七日，告訴人與證人丁○○在係爭土地現場網魚之照片（按此部分照片係
    屬路邊魚池，見偵查卷第十三頁至第十六頁），則又顯示告訴人與證人丁○○等
    人正在魚池內網魚，由上開警卷與偵查卷所附照片對照以觀，八十八年五月十六
    日現場魚池內既已無水，告訴人顯無可能於隔日即八十八年五月十七日，又即將
    現場魚池再放滿水，亦無可能甫在魚池內放魚即又將魚網上來，可見上開警卷及
    偵查卷所附之照片，係屬不同之魚池，至為顯然，被告辯稱告訴人承租之系爭土
地上共有二個魚池，並非無據。證人即受僱於告訴人之丁○○在本院亦證稱：上
    開偵查卷內伊等網魚之照片，是有在營業供人釣魚靠路邊之魚池，被告抽乾水的
    則是內側未供人垂釣之魚池；證人即在係爭土地附近施作西濱快速道路之興亞營
    造股份有限公司（以下稱興亞公司）路工組組長丙○○在本院亦結證稱：被害人
    所承租是有二個魚池，施工時已經很少人到魚池釣魚，證人丙○○並當庭繪製現
    場二魚池之略圖。即告訴人在本院亦坦承上情無訛，顯見被告所辯屬實，告訴人
    向被告所承租之係爭土地上確有二個魚池無訛。
  (二)依被告與告訴人所書立之（租約）合約同意書內載：告訴人向被告等人承租魚池
    之時間為二年，即自八十七年四月七日至八十九年四月七日止，付款方式第一年
    告訴人應於八十七年五月十六日付給被告等人四十萬元，第二年於八十八年四月
    七日前將餘款四十萬元付清，否則終止合約，有上開合約同意書附警卷可證。又
    證人丙○○在本院結證稱：警卷所附被告與告訴人簽訂展延租期二個月之「切結
    書」，當時是由伊所書寫，而延長租期二個月是指路邊魚池而已等情甚詳。本院
    經核警卷所附即證人丙○○所證稱之上開延長租期「切結書」，其內容中確亦載
    有：「地號一二四一之五七（鄰ＷＨ－四七西濱路邊）：：展延原租期二個月等
    字」，有上開切結書附警卷可證，堪認證人丙○○上開證稱之內容應屬事實，被
    告所辯：內側魚池並未延長租約等語，尚非無據，足堪採信。而告訴人在本院調
    查中自承：僅支付第一期四十萬元部分，則被告辯稱：伊與告訴人間內側魚池之
    租約業已終止等語，並非無據。
  (三)告訴人於本院調查中陳稱：伊向被告所承租之魚池確有二個，被告偷的是內側魚
    池的魚，路邊魚池於八十七年十月間西濱道路施工填土後就沒有再放魚，內側魚
    池亦僅放魚至八十七年十一月份止（本院卷第二十頁）。而參照告訴人在台灣彰
    化地方法院八十八年度彰簡字第七二號，即告訴人請求興亞公司損害賠償之民事
    案件中，告訴人亦主張：八十七年十月十二日興亞公司在係爭土地施工期間，因
    未注意而以廢棄物及機油等污染告訴人魚池內之水產物，致魚池內之水產物死亡
    受有損害，為此請求興亞公司賠償告訴人三十六萬五千六百元，然上開民事案件
    經台灣彰化地方法院，認告訴人之請求並非有據而予以駁回，有證人丙○○所提
    出之上開民事判決附卷可證以觀，告訴人陳稱內側魚池自八十七年十一月份起即
    未再放魚等語，顯屬事實。證人丁○○在本院證稱：伊自八十八年二月起至六月
    止受僱於告訴人，伊於八十八年三月至五月間共買魚放入魚池內三次等語，核與
    上開告訴人所自承事實不符，不足採信。告訴人既自八十七年十一月起即未在內
    側魚池放魚，則迄八十八年五月十二日即被告將內側魚池之水抽乾為止，已長達
    半年之久，堪認內側魚池中當無告訴人所稱，即價值高達七十三萬元之各式魚類
    ，告訴人所為指陳已難認屬事實。
  (四)證人丁○○在本院證稱：八十八年三月至五月現場施作西濱快速路，路邊魚池之
    營業狀況很差，一天之營業額只有一至二千元；證人丙○○在本院亦證稱：西濱
    快速路施工時已經很少人到魚池釣魚；即告訴人在本院亦自承：八十八年三月至
    五月間來釣魚的人很少，每天只有二至三個人等語，則路邊魚池營業額既已甚少
    ，即幾乎已無人至路邊魚池垂釣，衡情告訴人更無在未對外營業之內側魚池放進
    魚類之理。又證人丁○○在本院證稱：只有路邊魚池有對外營業供人垂釣，買進
    之魚大部分都放進路邊魚池內供人垂釣，只有少部分放進內側魚池等語，顯然路
    邊魚池內應有較多之魚類，內側魚池則僅有少部分之魚類。而依偵查卷所附八十
    八年五月十七日，即告訴人與證人丁○○二人在路邊魚池網魚之照片所示，告訴
    人與證人丁○○所網獲之魚量甚少且魚體大小不一，亦未見告訴人在警卷所指之
    高經濟價值魚種，即八十八年五月十七日路邊魚池內亦僅有數量非多之殘存魚類
    ，則衡情內側魚池內之魚量當比路邊魚池更少，足見內側魚池內應僅有殘存少量
    魚類。告訴人嗣又在本院指稱：伊買來的吳郭魚均放在路邊魚池供人垂釣，而買
    來之海魚則均放在內側魚池，內側未靠路邊之魚池內約有四百萬元之魚，但伊只
    請求七十幾萬元；暨證人丁○○證稱：內側魚池內還有很多魚，均顯然誇大不實
    。
  (五)內側魚池內殘存之魚量應屬甚少，業如前述，被告將內側魚池內之水抽乾，而該
    內側魚池內之魚，告訴人指稱均遭被告取走，固非無據。然內側魚池之租約業已
    屆期終止，已如前述。被告辯稱：告訴人僅拿四十萬元之租金給伊，延長路邊魚
    池租約二個月則未給伊任何租金等語，核與告訴人在原審及本院均承認只付給被
    告四十萬元租金相符。則告訴人與被告間顯尚有租金未付之民事糾葛，縱被告抽
    乾內側魚池之水並將殘存魚類抓走，尚難遽認被告即具有不法所有之意圖。此外
    證人丁○○在警訊中陳稱：被告自八十八年五月十日上午十一時至八十八年五月
    十二日上午八時止，將魚池內的水抽乾偷走魚池內的魚，伊有在現場目賭，當時
    伊有上前詢問被告你為何抽水取走水產物，被告答稱：這魚池是我們的，為什麼
    不能抓魚？證人丁○○嗣於偵查、原審中亦均證稱：被告至魚池抽水時伊有在場
    ，放乾水約需三天之時間，當時被告說租約已到期，伊有叫被告暫時不能將魚抓
    走，但被告不理等情明確，由證人丁○○所陳述之內容可知，被告抽乾內側魚池
    之水費時甚久，且告訴人所僱用之證人丁○○均有在場目賭，被告為上開行為之
    經過，亦顯非趁他人不知時為之。況證人丁○○在被告長時間抽水過程中，其既
    認被告所為係屬不法，何以不立即告知告訴人？或立即前往報警處理？可見告訴
    人及證人丁○○所為指證述各情，尚非全然屬實。
四、綜上所述，公訴人所為之論據均不足以認定被告應負本件竊盜罪責，原審未詳細
    核對警卷與偵查卷所附現場照片，其間相互矛盾且不合生活經驗之處，亦未詳細
    調查本件事情經過之實際狀況，致對被告為科刑之判決，自有未洽。被告上訴意
    旨，否認犯罪，並據以指摘原審判決不當，係屬有理由，應由本院將原審判決撤
    銷改判。而按本件被告之犯行不能証明，自應由本院為被告無罪之諭知。
據上論斷，應依刑事訴訟法第第三百六十九條第一項前段、第三百六十四條、第三百
零一條第一項，判決如主文。
本案經檢察官甲○○到庭執行職務。
中      華      民      國     八十九     年      一      月   二十六   日
                                   臺灣高等法院臺中分院刑事第六庭
                                         審判長法  官  古  金  男
                                               法  官  沈  應  南
                                               法  官  張  祺  祥
右正本證明與原本無異。
不得上訴。
                                               書記官  顏  子  良
中      華      民      國     八十九     年      一      月   二十七   日
                                                                        Ｖ


司法院資訊處製作；財團法人民間司法改革基金會備份。
